---
title: "Analyse de graphes multiplexes avec multinet"
author: "Paul Gourdon & Laurent Beauguitte"
date: "29/03/2021"
output: html_document
---

Les données utilisées sont issues de l'article d'Estelle Vallier paru dans la revue  *ARCS* (Vallier, 2018). - à décrire

```{r setup, include=FALSE}
setwd("~/multinet")
rm(list=ls())
options(digits = 3)
```

## Création d'un objet multinet

La manière la plus simple pour créer un graphe mu<ltiplexe est de créer les différents graphes avec igraph, de créer un objet multilayer network vide puis d'ajouter un à un les objets igraph. Seul problème : les attributs éventuels des sommets et/ou des liens ne sont pas pris en compte lors de l'importation.


```{r multi, message=FALSE}
#install.packages('multinet')
library(igraph)
library(multinet)

#import des données
node <- read.table("202103multinet/2018_vallier_data_nodelist.csv", header=T, sep=",")
link <- read.table("202103multinet/2018_vallier_data_edgelist.csv", header=T, sep=",",
                   encoding = "UTF-8")

#création des 3 objets igraph correspondant à 3 types de liens
coll <- graph_from_data_frame(link[link$Type_fr == "Collaboration",], node, 
                              directed = FALSE) 
cons <- graph_from_data_frame(link[link$Type_fr == "Consortium",], node, 
                              directed = FALSE) 
depa <- graph_from_data_frame(link[link$Type_fr == "Dépannage",], node, 
                              directed = TRUE) 

#création d'un multilayer network vide
net <- ml_empty()

#ajout des couches igraph
add_igraph_layer_ml(net, coll, "coll") 
add_igraph_layer_ml(net, cons, "cons")
add_igraph_layer_ml(net, depa, "depa")
net
```

La fonction summary(net) permet d'obtenir des informations concernant les différentes couches du graphe multiplexe, la couche nommée _flat_ correspond à l'aggrégation des différentes couches. 

* n : nombre de sommets non isolés (degré <=1) ; 
* m : nombre de liens (taille)
* dir : la couche correspond à un graphe orienté (1) ou non (0)
* nc : nombre de composantes connexes, les sommets isolés ne sont pas pris en compte
* slc : ?
* dens : densité
* cc: transitivité globale (orientation non prise en compte pour les couches orientées)
* apl : average path length
* dia : diamètre

```{r}
summary(net)

#contrôle pour vérifier propriétés de la couche _flat_ (pas possible car mélangze orienté et non orienté) et l'import de l'intensité des liens - ne se fait pas
#à supprimer 
#link2 <- link[link$Type_fr == "Collaboration" | link$Type_fr == "Consortium" | link$Type_fr == "Dépannage",]
#link2$weigth <- 1
#gflat <- graph_from_data_frame(link2[,c(1,2,6)], node, directed=FALSE)
#gflat <- simplify(gflat, remove.multiple = TRUE, edge.attr.comb = "sum")
#add_igraph_layer_ml(net, gflat, "gflat")
#net


```


## Mesurer

```{r}
#mesures
degree_ml(net) #- flat-

#mesure pour deux 2 couches slm
degree_ml(net, c(1:42), c("cons", "coll"), "all")

#résumé couche par couche
layer_summary_ml(net, layer = "coll", method="entropy.degree", mode = "all")


#comparer les couches
#mêmes sommets dans les différentes couches (0 à 1)
layer_comparison_ml(net, method="jaccard.actors")


#même degré dans différentes couches - qq soit les voisins
layer_comparison_ml(net,method="pearson.degree")

#comparaison distribution degré
layer_comparison_ml(net,method="jeffrey.degree")

#comparaison distribution degré (divergence)
layer_comparison_ml(net,method="dissimilarity.degree")

#nb edges communs divisé par somme des liens
layer_comparison_ml(net, layers = c("coll", "depa"))

#mêmes liens entre mêmes paires de sommets
layer_comparison_ml(net, method="jaccard.edges")


```

## Visualiser

You can also embed plots, for example:

```{r}
#choix visualisation - layout_circular_ml
l <- layout_multiforce_ml(net)  #par défaut
plot(net, layout = l, vertex.labels = NA)

#représenter une seule couche
plot(net, layout = l, layers = "coll", 
     vertex.color = "blue",
     vertex.labels = NA)

#et pour représenter le _flat_ ?
```

## Détection de communautés

```{r}
#détection communauté - 4 algo implémentés
#clique percolation, ABACUS, Infomap
com1 <- glouvain_ml(net)
com2 <- clique_percolation_ml(net)
#com3 <- abacus_ml(net, min.actors = 3, min.layers = 3) #error
com4 <- infomap_ml(net)

#crée dataframe : sommet, couche, communauté
head(com1, 4) 

#nb communautés et taille selon lalgo choisi
table(com1$cid)
table(com2$cid) 
table(com4$cid)

#indicateurs
modularity_ml(net, com1, gamma = 1, omega = 1)

#comparaison entre deux partitions 1 - 4
nmi_ml(net, com1, com4)
omega_index_ml(net, com1, com4)

#group all nodes having same comm id and same layer
#get_community_list_ml(com1, net)

#visu 
plot(net, vertex.labels.cex=.5, com=com4)
```


## Questions non encore résolues

importation des attributs

tester avec une couche valuée cf si import de l'intensité des liens



```{r}
#importer attribut des sommets
# type <- node$TYPE
# add_attributes_ml(net,target="actor",type="numeric", 
#                   attributes="type")

#couleurs
pal <- brewer.pal(n = 9, name = "Paired")
        
#création attributs 
# degree <- degree_ml(net, actors_ml(net), layers_ml(net), mode="all") 
# add_attributes_ml(net,target="actor",type="numeric",
#                   attributes="degree")
# 
# plot(net, layout = l, 
#      vertex.labels = type,
#      vertex.cex = log(deg), #n'est juste que sur le flat graph
#      vertex.color = pal)    #tout est faux ici ;)

#possibilité d'analyser le flat graph dans igraph
layers <- as.list(net)
names(layers)
plot.igraph(layers[[1]], vertex.labels = NA,
     vertex.size = degree(layers[[1]]),
     edge.arrow.size = 0)

```



## Références

Dickison, Mark E., Matteo Magnani et Luca Rossi. *Multilayer social networks*. Cambridge University Press, 2016.

Magnani, Matteo, Luca Rossi et Davide Vega. [Analysis of Multiplex Social Networks with R](http://multilayer.it.uu.se/jss.pdf). *Journal of Statistical Software*.

[Documentation du package](https://cran.r-project.org/web/packages/multinet/multinet.pdf)

Vallier, Estelle. [Voyage en cluster](https://hal.archives-ouvertes.fr/hal-01743633/document). *ARCS-Analyse de réseaux pour les sciences sociales* (2018). 